【裁判字號】    98,上易,2667
【裁判日期】    981030
【裁判案由】    竊盜等
【裁判全文】
臺灣高等法院刑事判決                98年度上易字第2667號
上  訴  人
即  被  告  丙○○
上列上訴人因竊盜等案件，不服臺灣桃園地方法院98年度易字第
279號，中華民國98年7月23日第一審判決（起訴案號：臺灣桃園
地方法院檢察署97年度偵字第16967、17296、21484號），提起
上訴，本院判決如下：
    主  文
上訴駁回。
    理  由
一、依刑事訴訟法第350條、第361條、第362條、第367條規定，
    不服地方法院之第一審判決而上訴者，須提出上訴書狀，並
    應敘明具體理由，為上訴必備之程式；其所提出之書狀未敘
    述上訴理由，或僅曾以言詞陳述上訴理由者，均應於上訴期
    間屆滿後20日內補提理由書於第一審法院。第一審法院經形
    式審查，認逾期未補提上訴理由者，應定期間先命補正；逾
    期未補正者，為上訴不合法律上之程式，應以裁定駁回。倘
    已提出上訴理由，但所提非屬具體理由者，則由第二審法院
    以上訴不合法律上之程式，判決駁回。而所謂具體理由，必
    係依據卷內既有訴訟資料或提出新事證，指摘或表明第一審
    判決有何採證認事、用法或量刑等足以影響判決本旨之不當
    或違法，而構成應予撤銷之具體事由，始克當之（例如：依
    憑證據法則具體指出所採證據何以不具證據能力，或依憑卷
    證資料，明確指出所為證據證明力之判斷如何違背經驗、論
    理法則）；倘僅泛言原判決認定事實錯誤、違背法令、量刑
    失之過重過輕微，而未依上揭意旨指出具體事由，或形式上
    雖已指出具體事由，然該事由縱使屬實，亦不足以認為原判
    決有何不當或違法者（例如：對不具有調查必要性之證據，
    法院未依聲請調查亦未說明理由，或援用證據不當，但除去
    該證據仍應為同一事實之認定），皆難謂係具體理由，俾與
    第二審上訴制度旨在請求第二審法院撤銷、變更第一審不當
    或違法之判決，以實現個案救濟之立法目的相契合，並節制
    濫行上訴（最高法院97年度台上字第892號判決參照）。又
    第二審法院認為上訴書狀未敘述理由，依刑事訴訟法第 367
    條但書規定，始應定期間命其補正。如認上訴書狀已敘述理
    由，但其理由非屬具體，其所為上訴，即不符上訴之法定要
    件，自得逕行判決駁回，無定期命補正問題（最高法院97年
    度台上字第3599號判決參照）。
二、被告提起本件上訴，其上訴理由略以：原審僅依同案被告己
    ○○反覆不一之供詞而認定犯罪，有違經驗及論理法則，且
    有刑事訴訟法第379 條第14款之判決所載理由矛盾之違背法
    令情事。又依刑事訴訟法第156條第2項之規定：被告或共犯
    之自白，不得作為有罪判決之唯一證據。原審依同案被告己
    ○○之供述，以推測及擬制之方法為裁判基礎，且認定犯罪
    事實所憑之證據，顯有違背法令之虞，指摘原判決不當，請
    求從輕量刑等語。
三、本件原判決略以：（一）收受贓物（車號：3F-2161號及309
    2-TR號之自用小客車）之犯罪事實，業經被告丙○○於審判
    期日坦承不諱，核與證人甲○○、乙○○、丁○○於警詢之
    證述大致相符，復有甲○○、乙○○、丁○○出具之贓物認
    領保管單在卷足憑，綜此，由上開證人證詞、證物等補強證
    物，足證被告前開出於任意性自白核與事實相符，其犯行明
    確，應予論罪科刑。（二）被告丙○○與同案被告己○○2
    人基於犯意聯絡，由己○○下車至新竹縣竹東鎮○○路○ 段
    260 巷20號前，持同案被告己○○所有客觀上可供兇器使用
    之六角扳手2支與起子2支，竊取戊○○所有，停放於該處之
    UC-1179 號自用小客車之車牌2塊，並即懸掛於3F-2161號自
    用小客車上之犯罪事實，訊據被告丙○○於原審審理時矢口
    否認涉犯本件共同攜帶兇器竊盜犯行，辯稱：伊不知己○○
    去哪裡偷車牌，亦不知己○○何時用工具偷的，因己○○到
    伊家亂偷東西，2 人確有恩怨，故己○○證述曖昧不明誣陷
    伊云云，惟查：1.訊據被告丙○○於審理時坦承車號3F-216
    1 號自用小客車為伊向綽號「阿良」男子借用之贓車，且由
    伊開車搭載被告己○○，嗣該車懸掛UC-1179 號自用小客車
    之車牌2 塊為警查獲等情，核與被告己○○之供述大致相符
    ，並有現場照片在卷足憑，自堪認定，衡情應認被告丙○○
    有另偷車牌懸掛以逃避警察追緝之動機。2.己○○於原審審
    理時證稱略以：被告丙○○駕駛向綽號「阿良」男子借用之
    車號3F-2161 號自用小客車贓車，並搭載其不知情女友洪欣
    儀來接伊，伊見該車鑰匙孔遭破壞，且伊知丙○○並無該車
    ，即意識到係偷來的贓車，因其等要從新竹到楊梅找1 個藥
    頭拿毒品，伊認為開贓車走長途路到楊梅如果不另偷車牌懸
    掛，在路上可能就會被發現是贓車，為逃避警方查緝，伊提
    議下車竊取車牌懸掛，丙○○遂隨機停車在UC -1179號自用
    小客車後方，由伊下車持伊所有隨身帶攜帶之六角扳手、起
    子等工具，竊取UC-1179號自用小客車之車牌2塊，並即懸掛
    於3F-2161 號自用小客車上，丙○○則坐在駕駛座上等待己
    ○○完成上述竊車牌及懸掛之動作，丙○○之女友洪欣儀則
    在後座熟睡。嗣為警發現所駕車輛外型與車牌號碼所屬車輛
    不符而遭攔檢而查獲等語。是既由被告丙○○開車搭載被告
    己○○，則被告己○○持其所有隨身攜帶之六角扳手、起子
    等工具，竊取UC-1179號自用小客車之車牌2塊，斷無未與被
    告丙○○先商議即逕由己○○下車行竊之理，且丙○○駕車
    ，自須經丙○○停車始能下車行竊並懸掛車牌，且丙○○為
    警攔檢竟為逃避警方查緝而駕車衝撞警車，遭警對該車左前
    輪、左後輪開槍及對空鳴槍始遭攔下。是被告丙○○辯稱伊
    不知被告己○○竊取車牌一節，顯係卸責之詞，不足採信。
    3.至己○○於警詢及偵訊中固供稱車號3F-2161 號自用小客
    車及UC-1179號自用小客車之車牌2塊均係伊竊取，丙○○均
    不知情云云，惟伊已於審理時結證並解釋略以：伊所供承認
    偷車及車牌係因被告丙○○甫假釋出監，殘刑還很久，要伊
    頂罪，伊想已偷好幾台車，所以答應等語，核與被告己○○
    之警詢、偵訊筆錄均曾供稱係伊竊取UC-1179 號自用小客車
    及車牌相符，衡情被告己○○一度為被告丙○○頂罪承認該
    贓車亦為伊所竊，及2 人共同駕車前往新竹購毒施用之交情
    ，難認2人有何恩怨，尤其被告己○○既已坦承UC-1179號車
    牌為伊所竊，其並無動機誣指被告丙○○共同竊取車牌，應
    認被告己○○審理時之證述，應堪採信。4.綜上，本件事證
    明確，被告等犯行已堪認定，自應依法論科（三）論罪科刑
    之依據：1.核收受贓物之犯罪事實部分，被告丙○○所為 2
    行為，均係犯刑法第349條第1項收受贓物罪，共2 罪。2.共
    同持六角扳手與起子竊取車牌部分，被告己○○、丙○○所
    為，係犯刑法第321條第1項第3 款攜帶兇器竊盜罪，就共同
    持六角扳手與起子竊取車牌部分，被告己○○、丙○○間有
    犯意之聯絡及行為之分擔，皆為共同正犯。公訴意旨認被告
    2人所為為刑法第320條第1 項普通竊盜罪尚有誤會，且因公
    訴檢察官業已於審理時補充被告等係以客觀上可供兇器使用
    之六角扳手2支與起子2支竊取UC-1179號自用小客車之車牌2
    塊之犯罪事實，其與刑法第321條第1 項第3款攜帶兇器竊盜
    罪之侵害性行為事實相同，原審並已踐行罪名告知義務，予
    被告等辯明之機會，並無突襲之情，爰依法變更起訴法條。
    被告己○○、丙○○所犯上開各罪間，犯意各別，行為互殊
    ，應予分論併罰。並審酌被告2 人正值年輕力壯，竟不思循
    正當途徑賺取財物，而分別或共同竊取他人財物、或收受贓
    物、或詐欺取財，危害社會治安及被害人之財產權益，然分
    別考量所竊得及收受、詐得之財物價值，部分贓物業經被害
    人領回及被告己○○犯後於原審坦承犯行，態度尚可，被告
    丙○○僅承認收受贓物2 罪，而否認共同攜帶兇器竊盜犯行
    ，及丙○○於為警查獲駕駛車號3F-2161號贓車並懸掛UC-11
    79號車牌時竟駕車衝撞警車，遭警對該車左前輪、左後輪開
    槍及對空鳴槍始遭攔下之犯後態度等一切情狀，就收受贓物
    部分，量處有期徒刑5 月；又共同攜帶兇器竊盜部分，量處
    有期徒刑1年，扣案之六角扳手2 支、起子2支，均沒收；又
    收受贓物，處有期徒刑4 月。應執行有期徒刑1年7月等情，
    均已詳敘所憑證據、認定理由及量刑依據。從形式上觀察，
    原判決並無認定事實錯誤、量刑瑕疵或違背法令之情形可言
    。
四、經查：證人即同案被告己○○固於警詢及偵查中供稱車號3F
    -2161號自用小客車及UC-1179號自用小客車之車牌2 塊均係
    伊竊取，丙○○均不知情云云，嗣於原審審理時結證並解釋
    略以：伊所供承認偷車及車牌係因被告丙○○甫假釋出監，
    殘刑還很久，要伊頂罪，伊想已偷好幾台車，所以答應等語
    ，證人己○○前後供述雖有出入，惟原審以己○○既已坦認
    犯行，則供出丙○○，亦無法解免其罪責，已難認有陷害被
    告丙○○之動機及目的，況渠2 人尚且同往購毒施用，顯見
    頗有交情，亦難認有誣陷之虞。復徵之，被告駕駛前開贓車
    懸掛竊取之車牌，搭載同案被告己○○時，遭警發現車輛類
    型與懸掛之車牌不符攔檢之際，尚且駕車逃逸，衝撞警車等
    情，足見被告畏罪情虛，亟欲逃離現場，堪認被告竊盜犯行
    。是原審均已詳述其採納證據、認定事實之依據，既非僅憑
    證人己○○之證述，亦無刑事訴訟法第379 條第14款之判決
    所載理由矛盾之違法情事，從而被告空言原審僅依己○○反
    覆不一之供詞而認定犯罪，有違經驗及論理法則云云，尚非
    可採。至量刑之輕重，係屬事實審法院得依職權自由裁量之
    事項，茍於量刑時，已依行為人之責任為基礎，並斟酌刑法
    第57條各款所列情狀，而未逾越法定範圍，又未濫用其職權
    ，即不得遽指為違法，此觀最高法院72年度台上字第6696號
    判例意旨自明。本件原判決於量刑時，已依上揭規定，審酌
    上訴人正值年輕力壯，竟不思循正當途徑賺取財物，而竊取
    他人財物、及收受贓物，危害社會治安及被害人之財產權益
    ，然考量所竊得及收受財物價值，僅承認收受贓物2 罪，而
    否認共同攜帶兇器竊盜犯行，及丙○○於為警查獲駕駛車號
    3F-2161號贓車並懸掛UC-1179號車牌時竟駕車衝撞警車，遭
    警對該車左前輪、左後輪開槍及對空鳴槍始遭攔下之犯後態
    度等一切情狀，就收受贓物部分，分別量處有期徒刑5月、4
    月；又共同攜帶兇器竊盜部分，量處有期徒刑1 年。應執行
    有期徒刑1年7月等情，既未逾越法定刑度，亦未濫用自由裁
    量之權限，刑度亦屬妥適，核無不當或違法之情形，上訴人
    空言指責，顯屬無據。從而，被告上訴意旨並未依卷內既有
    訴訟資料或提出新事證，指摘或表明原審判決有何採證認事
    、用法或量刑等足以影響判決本旨之不當或違法，構成應撤
    銷之具體事由，徒以原審採證違法及量刑過重為上訴理由，
    並未具體指摘原判決認事用法究有何不當或違法之處，自非
    屬得上訴第二審之具體理由。依上揭說明，本件上訴未敘述
    具體理由，其上訴自屬不合法律上之程式，應予駁回，並不
    經言詞辯論為之。
據上論斷，應依刑事訴訟法第367條前段、第372條判決如主文。
中    華    民    國    98    年    10    月    30    日
                  刑事第八庭  審判長法  官  鄭文肅
                                    法  官  張傳栗
                                    法  官  劉嶽承
以上正本證明與原本無異。
不得上訴。
                                    書記官  何仁崴
中    華    民    國    98    年    11    月    2     日


司法院資訊處製作；財團法人民間司法改革基金會備份。
